臺灣基隆地方法院民事判決　　　　　　　　　　　　　　九十二年度小上字一二號
　　上　訴　人　乙○○
　　被　上訴人　甲○○
當事人間請求損害賠償事件，上訴人對於中華民國九十二年七月三十一日本院基隆簡
易庭九十一年度基小字第四三七號第一審判決提起上訴，本院第二審合議庭判決如下
：
    主  文
上訴駁回。
第二審訴訟費用新臺幣壹仟伍佰元由上訴人負擔。
    事  實
甲、上訴人方面：
　　本件未經言詞辯論，據其提出之上訴理由狀聲明、陳述如後：
一、聲明：
　(一)原判決廢棄。
　(二)被上訴人在第一審之訴駁回。
二、陳述：
  (一)按到場之當事人所提出之聲明、事實或證據，未於相當時期通知他造者，他造當
    事人縱未於言詞辯論期日到場，法院亦不得准許到場當事人之聲請，由其一造辯
    論而為判決，而應延展辯論期日，民事訴訟法第三百八十六條第四款定有明文。
    查原審法官明知被上訴人曾於九十二年七月十七日當庭提出其於九十二年七月十
    六日繕具之民事準備書狀，亦明知上訴人不知有該份書狀，卻仍依被上訴人之聲
    請，由其一造辯論而為判決，顯與民事訴訟法第三百八十六條第四項規定有違。
  (二)又依民法第一百九十一條之三規定「經營一定事業或從事其他工作或活動之人，
    其工作或活動之性質或其使用之工具或方法有生損害於他人之危險者，對他人之
    損害應負賠償責任。但損害非由於其工作或活動或其使用之工具或方法所致，或
    於防止損害之發生已盡相當之注意者，不在此限。」。查船舶維護責任屬於船舶
    所有人即該CEBU ROSA船舶之船東ARGO NAVIGTION PANAMA，S.A.，該船舶之船員
    確有將船舶舷梯昇至高空，此見該船舶船員之訪談筆錄自明，足證船員於防止損
    害已盡相當之注意義務，不應負損害負賠償責任。至上訴人於前開訪談筆錄中翻
    譯陳述「平時對船隻實施保養，惟未對登船梯作特定保養」，該船員之真意為全
    船均有保養，且均有特定保養，並非只針對登船梯作特定保養，原審法官實不應
    誤解為「系爭船舶保管有欠缺」。
  (三)另上訴人僅為系爭船舶之基隆港船務代理，並無負擔船舶保管之責，而上訴人於
    原審九十二年四月一日當庭辯稱「因為原告所屬單位說如果我不簽名，就不讓船
    開走，我是被迫簽名的，我簽名的時候，並沒有意願對原告負賠償責任的意思」
    、「被告是代船員翻譯‧‧‧，且當時有強烈要求請警察單位作筆錄，要求原告
    所屬單位避嫌....，但是原告所屬單位堅持要自己做」，且於同年五月二十七日
    亦當庭要求被上訴人之證人陳振榮證實事發當日上訴人確有請求其避嫌卻遭拒之
    事實，是以上訴人係在遭脅迫下為債務承擔之承諾，原審不得引該訪談筆錄而為
    判決之依據。
三、證據：提出船舶國籍證書影本一件。
乙、被上訴人方面：
　　本件未為言詞辯論，被上訴人未提出書狀作何聲明或陳述。
    理  由
一、按關於請求給付金錢或其他代替物或有價證券之訴訟，其標的金額或價額在新臺
    幣十萬元以下者，適用本章所定之小額程序；對於小額訴訟之第一審裁判，得上
    訴或抗告於管轄之地方法院，其審判以合議行之；對於小額程序之第一審裁判之
    上訴，非以其違背法令為理由，不得為之；民事訴訟法第四百三十六條之八第一
    項、第四百三十六條之二十四條定有明文。又小額程序之第二審判決，有依上訴
    意旨足認上訴為無理由者，得不經言詞辯論為之，同法第四百三十六條之二十九
    第二款亦有明文。
二、本件上訴意旨係以：被上訴人於九十二年七月十七日原審行言詞辯論程序時，所
    提出之九十二年七月十六日準備書狀，未於相當時期通知上訴人，自不應由被上
    訴人聲請一造辯論而為判決，且系爭船舶船員對於防止損害之發生已盡相當之注
    意義務，原判決誤解系爭船舶船員在訪談筆錄所述保養船舶內容之真意，認定系
    爭船舶之保管有欠缺，復明知上訴人係在遭脅迫下為債務承擔之承諾，仍以訪談
    筆錄為判決之依據，自屬違背法令，求為廢棄原判決不利上訴人部分，並改判被
    上訴人在第一審之訴駁回等語。
三、經查：(一)按到場之當事人所提出之聲明、事實或證據，未於相當時期通知他造者
    ，他造當事人縱未於言詞辯論期日到場，法院亦不得准許到場當事人之聲請，由
    其一造辯論而為判決，而應延展辯論期日，民事訴訟法第三百八十六條第四款固
    定有明文。所謂應通知他造之聲明、事實或證據，專指得據為一造辯論基礎之訴
    訟資料而言，必須有通知他造使為準備之必要，如他造曾於前次期日到場，此項
    聲明、事實或證據，業於前次期日提出者，對於不到場之他造，並無不利，法院
    仍非不得對之為一造辯論判決。被上訴人於九十二年七月十七日原審行言詞辯論
    提出之準備書狀，其內容係主張南昌船務代理有限公司所代理之商船CEBU  ROSA
    因平日疏於保養維修，致登船梯之纜繩接合處腐蝕生銹，被上訴人於九十年十一
    月二日因執行勤務登船實施安檢，因纜繩接合處斷裂，導致右腳踝骨膜破裂，上
    訴人願意承擔因此所生之損害賠償責任，故依侵權行為及債務承擔之法律關係訴
    請上訴人賠償被上訴人所受損害，核與其於原審九十二年四月一日、九十二年五
    月二十七日行言詞辯論所提出之聲明、事實相同，上訴人於上開二次言詞辯論期
    日均有到庭辯論，則被上訴人於九十二年七月十七日原審行言詞辯論所提出之準
    備書狀，無再通知上訴人使為準備之必要，而上訴人經原審於九十二年五月二十
    七日面告定九十二年七月十七日上午十時繼續辯論，並未到場，原審以上訴人未
    於最後言詞辯論期日到場，核無民事訴訟法第三百八十六條各款所列情形，乃依
    被上訴人之聲請，由其一造辯論而為判決，於法並無違誤。上訴人以被上訴人於
    九十二年七月十七日原審行言詞辯論提出之準備書狀，法院未於相當時期通知上
    訴人，認有違民事訴訟法第三百八十六條第四款之規定，主張原判決違背法令云
    云，洵屬無據。(二)又被上訴人係於九十年十月二十九日因執行安檢勤務，登上CE
    BU  ROSA船舶，於安檢完畢下船時，因登船梯接合處生銹斷裂而摔倒，致右腳踝
    骨骨折，業據被上訴人於原審提出驗傷診斷書為證，並經證人即一同登船執行勤
    務之被上訴人同事蔡長育證明屬實，有詢問筆錄在卷可證，且系爭船舶船員Inob
    io I gnacio  Y接受訪談並經上訴人在場翻譯稱：「（問：本次現場勘驗結果發
    現登船梯有生鏽，若平常有保養那為何會生鏽斷裂？）斷裂處因為是結縫處生鏽
    ，無法從外觀看到。」，系爭船舶登船梯接合處確係生銹斷裂之事實，堪以認定
    。上訴人抗辯系爭船舶船員確有將船舶舷梯昇至高空，縱然屬實，核與系爭舶舶
    因保管有欠缺致登船梯接合處生銹斷裂無涉，實不足以證明對於防止損害之發生
    已盡相當之注意義務。原審認定系爭船舶因保管有欠缺，致使被上訴人受有前述
    傷害，屬於原審取捨證據、認定事實之範疇，並於判決理由記載明確，自無何違
    背法令可言。(三)另按第三人與債權人訂立契約承擔債務人之債務者，其債務於契
    約成立時，移轉於該第三人，民法第三百條定有明文。查上訴人於九十年十一月
    二日系爭船舶船員Inobio Ignacio Y接受訪談時陳稱：「‧‧‧，本船在台灣期
    間之任何賠償及刑責，願由南昌船務代理有限公司總經理乙○○先生負責。」，
    已承擔系爭船舶之民事賠償責任，被上訴人自得向上訴人為履行債務之請求。雖
    上訴人抗辯係因被上訴人所屬單位要求如果上訴人不肯負責，就不讓船開走，上
    訴人係在脅迫之下為債務承擔之承諾云云，然未據上訴人舉證以實其說，且因被
    脅迫而為之意思表示，依民法第九十二條及第九十三條之規定，表意人得於一年
    內撤銷之，在未依法撤銷前，上訴人為債務承擔之意思表示，尚非當然無效，自
    不得以被脅迫為債務承擔之承諾，為拒絕履行損害賠償責任之理由。
四、綜上所述，被上訴人主張其因系爭船舶登船梯接合處生銹斷裂而摔倒，造成右腳
　　踝骨骨折，上訴人已承擔系爭船舶之民事賠償責任，堪信屬實，原審為被上訴人
　　勝訴之判決，並依職權宣告假執行，並無不合，依上訴人之上訴意旨，即足認各
　　該上訴事由均顯無理由，上訴意旨求予廢棄改判，即無理由，爰依民事訴訟法第
　　四百三十六條之二十九第二款規定，不經言詞辯論，逕予駁回其上訴。
五、本件上訴費用即第二審裁判費一千五百元，由上訴人負擔。
據上論結，本件上訴為無理由，依民事訴訟法第四百三十六條之二十九第二款、第四
百三十六條之三十二第一項、第二項、第四百四十九條第一項、第四百三十六條之十
九第一項、第七十八條，判決如主文。
中　　　華　　　民　　　國　　九十三　　年　　　四　　　月　　二十一　　日
                                        臺灣基隆地方法院民事庭
                                          審判長法  官  李木貴
                                                法  官  楊皓清
                                                法  官  陳湘琳
右正本係照原本作成與原本無異。
不得上訴。
中　　　華　　　民　　　國　　九十三　　年　　　四　　　月　　二十一　　日
                                        　　法院書記官　許世賢
~B　　法院書記官　許世賢
~B　　法院書記官　許世賢
~B　　審判長法　官
~B　　　　　法　官
~B　　　　　法　官
